【裁判字號】    97,訴,199
【裁判日期】    970530
【裁判案由】    毒品危害防制條例
【裁判全文】
臺灣士林地方法院刑事判決               97年度訴字第199號
公  訴  人  臺灣士林地方法院檢察署檢察官
被      告  甲○○
                    （現於臺灣台北監獄台北分監執行）
上列被告因毒品危害防制條例案件，經檢察官提起公訴（96年度
毒偵字第2761號、96年度毒偵字第2768號），被告於準備程序就
被訴事實為有罪陳述，本院合議庭裁定由受命法官獨任進行簡式
審判程序，並判決如下：
    主  文
甲○○施用第一級毒品，累犯，處有期徒刑柒月；又施用第二級
毒品，累犯，處有期徒刑伍月；又施用第二級毒品，累犯，處有
期徒刑伍月。應執行有期徒刑壹年肆月。
    事  實
一、甲○○曾因施用毒品案件，經本院以90年度毒聲字第708 號
    裁定送觀察、勒戒後，認無繼續施用毒品之傾向，於民國90
    年11月6 日釋放出所，並由臺灣士林地方法院檢察署檢察官
    以90年度毒偵緝字第182 號不起訴處分確定。又於91年間再
    因施用毒品案件，經本院以91年度毒聲字第576 號裁定令入
    戒治處所施以強制戒治，嗣因毒品危害防制條例於92年7 月
    9 日修正公布，於93年1 月9 日生效施行，上開強制戒治因
    法律修正而未執行完畢，此部分施用毒品犯行，並經本院以
    91年度簡字第680 號判決處有期徒刑5 月確定；同年間，又
    因施用毒品案件，經本院以92年度易字第163 號判決處有期
    徒刑7 月確定；復於92年間，因施用毒品案件，經本院以92
    年度易字第779 號判決處有期徒刑11月確定；再於94年間，
    因施用毒品案件，經本院以95年度易緝字第53號判決處有期
    徒刑1 年確定，嗣經本院於96年7 月31日以96年度聲減字第
    1248號裁定減為有期徒刑6 月確定，並於96年8 月22日徒刑
    易科罰金執行完畢出監。詎甲○○仍不知悔改，亦未戒除毒
    癮，於前案觀察、勒戒執行完畢釋放後5 年內，再犯施用毒
    品罪，且經法院判處罪刑確定後，復基於施用第一級毒品之
    犯意，於96年5 月14日上午某時，在臺北縣新莊市○○街30
    巷1 號2 樓房內，施用第一級毒品海洛因1 次; 另基於施用
    第二級毒品之犯意，於96年5 月15日下午4 時許，在上址將
    甲基安非他命放入吸食器內點火燒烤之方式，施用第二級毒
    品甲基安非他命1 次; 又基於施用第二級毒品之犯意，於96
    年12月6 日上午11時許，在臺北市○○區○○路155 巷46號
    住處，將甲基安非他命置於玻璃球內燒烤之方式，施用第二
    級毒品甲基安非他命1 次。於96年5 月15日晚上8 時30分許
    ，因毒品案件遭臺灣士林地方法院檢察署通緝，而於臺北縣
    新莊市○○街30巷1 號為警緝獲; 另於96年12月6 日下午4
    時30分許，在臺北市○○區○○路155 巷46號前為警查獲。
二、案經內政部警政署刑事警察局移請臺灣桃園地方法院檢察署
    呈請臺灣高等法院檢察署檢察長令轉臺灣士林地方法院檢察
    署檢察官偵查起訴，及臺北市政府警察局北投分局報請臺灣
    士林地方法院檢察署檢察官偵查起訴。
    理  由
一、本件被告甲○○所犯毒品危害防制條例第10條第1 、2 項之
    罪，非死刑、無期徒刑或最輕本刑有期徒刑三年以上之罪，
    亦非高等法院管轄第一審案件，且於準備程序進行中，被告
    先就被訴事實為有罪之陳述，經告知被告簡式審判程序之旨
    ，並聽取檢察官、被告之意見後，本院合議庭裁定由受命法
    官進行簡式審判程序，是本件之證據調查，依刑事訴訟法第
    273 條之2 規定，不受同法第159 條第1 項、第161 條之2
    、第161 條之3 、第163 條之1 及第164 條至第170 條規定
    之限制，合先敘明。
二、上開犯罪事實，業據被告於本院審理時自白不諱（見本院卷
    第42頁、第47頁），且其為警查獲所採尿液經送台灣尖端先
    進生技醫藥股份有限公司檢驗結果，確呈嗎啡陽性、甲基安
    非他命陽性反應，有該公司96年6 月6 日實驗室檢體編號AC
    10747 號及96年12月14日實驗室檢體編號AC24503 號濫用藥
    物檢驗報告 (見96年度毒偵字第4034號偵查卷第6 頁、96年
    度毒偵字第2761號第38頁)在 卷可稽，足見被告自白與事實
    相符。
三、按92年7 月9 日修正公布，並於93年1 月9 日施行之毒品危
    害防制條例刪除2 犯及3 犯之規定，一改修法前繁雜之處遇
    程序，僅將施用毒品者簡化區分為初犯、再犯，並認施用毒
    品者係屬病患性犯人，以觀察、勒戒戒除其身癮，並以強制
    戒治去除其心癮。經觀察、勒戒或強制戒治執行完畢釋放後
    ，若係5 年後再犯該條例第10條施用毒品罪者，與同條例第
    20條第1 項、第2 項關於「初犯」之處理方式相同，檢察官
    應先聲請法院裁定令被告入勒戒處所觀察、勒戒，並視有無
    繼續施用毒品傾向，決定應予釋放、為不起訴之處分，或應
    聲請法院裁定令入勒戒處所強制戒治；若係5 年內「再犯」
    同條例第10條施用毒品罪者，依同條例第23條第2 項規定，
    檢察官則應依法追訴。觀諸該條例第20條第3 項之修正理由
    ：「觀察、勒戒或強制戒治5 年後再犯者，顯見前所實施之
    觀察、勒戒或強制戒治已足以遮斷其施用毒品之癮，為期自
    新及協助其戒除毒癮，對此5 年後再犯者，爰明定仍適用初
    犯之規定，先經觀察、勒戒、強制戒治之程序。」及同條例
    第23條第2 項之修正理由：「為配合簡化施用毒品犯之刑事
    處遇程序，並鑑於經觀察、勒戒或強制戒治執行完畢釋放後
    5 年內再犯者，其再犯率甚高，原據以實施之觀察、勒戒及
    強制戒治既已無法收其實效，自應施以刑事處遇」，顯然如
    施用毒品者係前經觀察、勒戒或強制戒治等治療程序執行完
    畢5 年後，始再施用毒品之「初犯」，因前所執行之觀察、
    勒戒或強制戒治已足收戒除毒癮之效，自應重新執行觀察、
    勒戒或強制戒治等治療程序，並於治療程序執行完畢後，由
    檢察官為不起訴處分，毋庸對之追訴處罰；反之，在「再犯
    」之情形，因其先前所為治療程序顯未能收戒斷毒癮之效，
    且考量施用毒品者之再犯率偏高，乃簡化其刑事處遇程序，
    而逕予追訴處罰，不再施以治療程序。參酌上開立法理由，
    修正毒品危害防制條例就施用毒品者，祇於「初犯」及「5
    年後再犯」二種情形，有其追訴條件之限制，即須於初犯經
    觀察、勒戒或強制戒治釋放後，5 年內均無施用毒品之行為
    ，始能認其前所實施之觀察、勒戒或強制戒治已足遮斷毒癮
    ，而得於5 年後再犯時，再予適用初犯之規定，重行觀察、
    勒戒等程序。倘5 年內已經再犯，被依法追訴處罰，縱其第
    3 次（或第3 次以上）施用毒品之時間在初犯釋放5 年以後
    ，即與「5 年後再犯」之情形有別，且因已於「5 年內再犯
    」，顯見其再犯率甚高，原實施觀察、勒戒或強制戒治，已
    無法收其實效，而無5 年戒斷期之存在，自無再經觀察、勒
    戒及強制戒治之必要，即應依該條例第10條處罰，始符新法
    修正之本旨，最高法院95年度臺非字第59號、第65號判決意
    旨可資參照。經查：本案被告甲○○前因施用毒品案件，經
    本院以90年度毒聲字第708 號裁定送觀察、勒戒後，認無繼
    續施用毒品之傾向，於90年11月6 日釋放出所，並由臺灣士
    林地方法院檢察署檢察官以90年度毒偵緝字第182 號不起訴
    處分確定後，又於前案觀察、勒戒執行完畢後5 年內，即於
    91年間，因施用毒品案件，分別經本院以91年度簡字第68 0
    號、92年度易字第163 號判決處有期徒刑5 月、7 月確定；
    復於92年間，又因施用毒品案件，經本院以92年度易字第77
    9 號判決處有期徒刑11月確定；再於94年間，因施用毒品案
    件，經本院以95年度易緝字第53號判決處有期徒刑1 年確定
    等情，此有臺灣高等法院被告前案紀錄表1 份在卷可佐。是
    被告本案施用第一級、第二級毒品之犯行，雖距其於90年11
    月6 日觀察、勒戒執行完畢已逾5 年（另前揭所施行之強制
    戒治，因法律修正而提前釋放出所，故無從視為執行完畢）
    ，惟被告於該次觀察、勒戒執行完畢後5 年內，既又分別於
    91年、92年、94年間再犯施用毒品之罪，且均經法院判處罪
    刑確定，揆諸前揭說明，被告本案施用第一級、第二級毒品
    之犯行，既非初犯，亦與毒品危害防制條例第20條第3 項所
    稱之「5 年後再犯」有別，即應依法訴追審理。從而，本案
    事證明確，被告施用第一級、第二級毒品之犯行，堪以認定
    ，應依法論科。
四、按海洛因、甲基安非他命分別係毒品危害防制條例第2 條第
    2 項第1 款、第2 款所稱之第一級毒品、第二級毒品。核被
    告所為，係犯毒品危害防制條例第10條第1 項、第2 項之施
    用第一級毒品罪、施用第二級毒品罪。其持有第一級毒品海
    洛因、第二級毒品甲基安非他命進而施用，持有毒品之低度
    行為為施用毒品之高度行為所吸收，不另論以持有毒品罪。
    被告所犯上開三罪，犯意個別，行為互殊，應予分論併罰。
    又被告有事實欄所載前案犯罪科刑並執行完畢之情形，有臺
    灣高等法院被告前案紀錄表1 份在卷可查，其受有期徒刑執
    行完畢後，5 年內故意再犯本件有期徒刑以上之各罪，均為
    累犯，均應依刑法第47條第1 項之規定加重其刑。爰審酌被
    告前曾有施用毒品之犯行，經強制戒治之治療程序後，仍未
    戒除惡習而繼續施用，惟施用毒品僅係戕害自身健康，尚未
    危害他人，並考量其生活狀況、智識程度，暨犯罪後坦承犯
    行等一切情狀，分別量處如主文所示之刑，並定其應執行刑
    。又，被告有多次毒品前科，且屬累犯，其請求本院就上開
    三罪合併定應執行刑為1 年，尚嫌過輕，本院認量處上開刑
    度為宜，附此說明。
據上論斷，應依刑事訴訟法第273 條之1 第1 項、第299 條第1
項前段，毒品危害防制條例第10條第1 項、第2 項，刑法第11條
前段、第47條第1 項、第51條第5 款，判決如主文。
本案經檢察官余秉甄到庭執行職務
中    華    民    國    97    年    5     月    30    日
                  刑事第四庭法  官    洪慕芳
以上正本證明與原本無異。
如不服本判決，應於判決送達後10日內，向本院提出上訴狀。
                            書記官    林靜枝
中    華    民    國    97    年    5     月    30    日
附錄本判決論罪科刑依據法條：
毒品危害防制條例第10條：
  施用第一級毒品者，處6 月以上5 年以下有期徒刑。
  施用第二級毒品者，處3 年以下有期徒刑。


司法院資訊處製作；財團法人民間司法改革基金會備份。
